【裁判字號】    97,訴,3608
【裁判日期】    970923
【裁判案由】    搶奪等
【裁判全文】
臺灣板橋地方法院刑事判決              97年度訴字第3608號
公  訴  人  臺灣板橋地方法院檢察署檢察官
被      告  甲○○
                  （現於臺灣臺北看守所羈押中）
            戊○○
                  （現於臺灣臺北監獄臺北分監另案執行中）
上列被告等因搶奪等案件，經檢察官提起公訴（97年度偵字第22
307 、23000 號），被告等於本院準備程序進行中，就被訴犯罪
事實均為有罪之陳述，本院告知簡式審判程序之旨，並聽取被告
等與公訴人之意見後，經合議庭裁定由受命法官獨任進行簡式審
判程序審理後，判決如下：
    主  文
甲○○共同竊盜，累犯，處有期徒刑參月；又共同意圖為自己不
法之所有，而搶奪他人之動產，累犯，處有期徒刑拾月；又共同
竊盜，累犯，處有期徒刑參月；又共同意圖為自己不法之所有，
而搶奪他人之動產，累犯，處有期徒刑拾月。應執行有期徒刑貳
年。
戊○○共同竊盜，累犯，處有期徒刑參月；又共同意圖為自己不
法之所有，而搶奪他人之動產，累犯，處有期徒刑拾月；又共同
竊盜，累犯，處有期徒刑參月；又共同意圖為自己不法之所有，
而搶奪他人之動產，累犯，處有期徒刑拾月。應執行有期徒刑貳
年。
    事  實
一、甲○○及戊○○分別有如下所述之前科：
(一)、甲○○前有詐欺、施用毒品等前科，且曾於民國95年間因施
    用毒品案件，經本院分別以94年度訴字第2345號刑事判決處
    有期徒刑1 年確定，及以95年度簡字第2102號刑事簡易判決
    處有期徒刑6 月，並得易科罰金確定，以及因搶奪、收受贓
    物等案件，經本院以95年度訴字第73號刑事判決處有期徒刑
    1 年4 月、4 月確定，嗣上開罪刑經本院以96年度聲減字第
    765 號刑事裁定分別減為有期徒刑6 月、3 月、8 月、2 月
    ，並定應執行有期徒刑1 年5 月確定，迨96年7 月16日因徒
    刑執行完畢出監。
(二)、戊○○前有施用毒品、竊盜等前科，且曾於95年間因搶奪等
    案件，經本院以95年度訴字第73號刑事判決處有期徒刑1 年
    10月確定，及因施用毒品案件，經本院以95年度訴字第980
    號刑事判決處有期徒刑1 年確定，嗣上開施用毒品之罪刑經
    本院以96年度聲減字第4059號刑事裁定減為有期徒刑6 月，
    且與上開不應減刑之搶奪罪刑定應執行有期徒刑2 年3 月確
    定，迨97年1 月11日因縮短刑期假釋出監，且假釋期間付保
    護管束，甫於97年3 月7 日保護管束期滿，假釋未經撤銷，
    未執行之刑，以已執行論。
二、詎渠等仍不知悔改，竟因缺錢購買毒品而萌生歹念，共同謀
    議先共同竊取機車後，再騎乘竊得之機車搶奪路人財物，將
    所得財物換得第一級毒品海洛因供渠等施用，遂共同基於意
    圖為自己不法所有之犯意聯絡，先後為下列竊盜及搶奪之犯
    行：
(一)、於97年7 月28日上午10時許，在臺北縣中和市○○路附近某
    處，由戊○○在旁把風、甲○○持其所有之鑰匙1 支（未扣
    案）竊取真實姓名年籍資料不詳之人所有之機車1 輛，得手
    後，隨即由甲○○騎乘該竊得之機車搭載戊○○沿途尋找下
    手搶奪之目標，嗣於同日下午1 時11分許，在臺北縣新莊市
    ○○路127 號前，渠等見乙○○獨自一人行走而有機可趁，
    旋即由甲○○騎乘該機車尾隨在乙○○身後，由戊○○趁乙○○不及防備之際，徒手搶奪乙○○所有而佩帶在其脖子上
    金項鍊1 條（重量約4 錢、價值約新臺幣〈下同〉13,000元
    ），渠等得手後隨即逃離現場，並將所搶得之金項鍊1 條向
    真實姓名年籍資料不詳之成年人換得海洛因1 包（重量不詳
    ），供渠等均分施用殆盡，且將該竊得之機車隨意棄置在華
    中橋下某處騎樓。
(二)、另於同年8 月1 日上午6 時30分許，在臺北縣中和市○○路
    ○ 段328 號之1 前，見丙○○所有之車牌號碼M9Q-933 號普
    通重型機車1 輛之鑰匙1 支未拔下，由戊○○在旁把風、甲○○下手竊取該機車，得手後，隨即由甲○○騎乘該竊得之
    機車搭載戊○○沿途尋找下手搶奪之目標，嗣於同日上午7
    時5 分許，在臺北縣新莊市○○路334 巷25弄口，渠等見丁○○獨自一人行走而有機可趁，旋即由甲○○騎乘該機車尾
    隨在丁○○身後，由戊○○趁丁○○不及防備之際，徒手搶
    奪丁○○所有之背包1 個（內含現金908 元、手機1 支及身
    分證、健保卡、國泰世華銀行信用卡、誠泰銀行信用卡、聯
    邦銀行信用卡、臺灣中小企業銀行金融卡各1 張），並致丁○○受有右手小臂內側瘀青（傷害部分，未據提出告訴），
    渠等得手後隨即欲逃離現場，適有路人簡文彬發現而立即予
    以追趕至臺北縣新莊市○○路340 號前將甲○○逮捕，且報
    警處理，為警當場起出前揭機車暨鑰匙及背包，及扣得渠等
    所有且犯案時所穿戴之安全帽2 頂、口罩及鴨舌帽各1 個，
    而戊○○則趁隙逃跑，經警循線於同年月7 日上午11時許，
    在其位於臺北縣中和市○○路○ 段565 號4 樓之2 住處查獲
    ，並扣得其所有且為前開犯行時所穿著之短袖T 恤及短褲各
    1 件，始查悉上情。
三、案經丙○○告訴暨臺北縣政府警察局新莊分局報告臺灣板橋
    地方法院檢察署檢察官偵查起訴。
    理  由
壹、程序方面：本件被告甲○○、戊○○所犯係死刑、無期徒刑
    、最輕本刑3 年以上有期徒刑以外之罪，其等於準備程序就
    前揭被訴事實為有罪之陳述，經法官告知簡式審判程序之旨
    ，並聽取其等與公訴人之意見後，本院認無不得或不宜改依
    簡式審判程序進行之處，爰依刑事訴訟法第273 條之1 第1
    項、第284 條之1 之規定，由本院合議庭裁定本件由受命法
    官獨任進行簡式審判程序，合先敘明。
貳、實體方面：
一、查被告甲○○、戊○○共同於事實欄二(一)及(二)所示之時、地
    ，竊取上開機車後，騎乘該竊得機車搶奪被害人乙○○及丁○○財物之事實，業據被告甲○○、戊○○迭於警詢、偵訊
    及本院訊問時自白不諱，核與告訴人丙○○於警詢時指訴、
    被害人乙○○及丁○○於警詢時指訴以及證人簡文彬於警詢
    時證述之情節大致相符，並有現場照片、監視器翻拍照片、
    被告甲○○及戊○○照片及扣押物品照片合計29張、贓物認
    領保管單2 紙、車籍查詢- 基本資料詳細畫面1 紙及被告二
    人所使用之行動電話門號0000000000、0000000000號申請使
    用人資料暨97年7 月28日起至97年8 月1 日止之雙向通聯紀
    錄各1 份（詳見97年度偵字第22307 號偵查卷第45至55頁、
    97年度偵字第23000 號偵查卷第44至48頁及本院卷第60至66
    頁）附卷足稽，且有扣案被告甲○○及戊○○犯案時所穿戴
    之安全帽2 頂、口罩及鴨舌帽各1 個、短袖T 恤及短褲各1
    件等可證。故被告等前開自白核與事實相符，應堪予採信。
    是本案事證已臻明確，被告等之犯行洵堪認定，應予依法論
    科。
二、論罪科刑部分：
(一)、就事實欄二(一)所示，核被告甲○○、戊○○所為，均係犯刑
    法第320 條第1 項之竊盜罪及同法第325 條第1 項之搶奪罪
    ；就事實欄二(二)所示，核被告甲○○、戊○○所為，均係犯
    刑法第320 條第1 項之竊盜罪及同法第325 條第1 項之搶奪
    罪。又被告甲○○、戊○○就上開二次竊盜及搶奪犯行，均
    有犯意聯絡及行為分擔，為共同正犯。復被告甲○○及戊○○所犯前開四罪之間，犯意各別，行為互殊，均應予分論併
    罰。再查，被告甲○○及戊○○分別有事實欄一(一)及(二)所示
    之前科在案，此有臺灣高等法院被告前案紀錄表1 份在卷可
    證，是渠等於受有期徒刑執行完畢後5 年內故意再犯有期徒
    刑以上之前開四罪，均為累犯，各應依刑法第47條第1 項之
    規定，加重其刑。
(二)、爰審酌被告甲○○、戊○○均年值青壯，卻不思正道取財，
    及均有前竊盜、搶奪等前科，已如前述，仍不知警惕，貪慾
    圖便，再行苟且偷盜及搶奪，犯罪所生危害非微，且迄今尚
    未賠償被害人所受之損害，惟渠等於犯罪後均坦承犯行，態
    度尚可等一切情狀，分別量處如主文所示之刑，並各定應執
    行之刑，以示懲儆。
(三)、至扣案之安全帽2 頂、口罩及鴨舌帽各1 個、短袖T 恤及短
    褲各1 件，雖分別為被告甲○○及戊○○所有，但僅係渠等
    犯案時所穿戴之物品乙節，業據被告甲○○及戊○○供述甚
    明，是上開扣案物品尚難遽以認供渠等為本件犯罪所用之物
    ，則本院自毋庸併予宣告沒收，附此敘明。
(四)、另檢察官起訴書雖認被告等年輕力壯，不思勤勉自持，反覆
    多次犯竊盜、搶奪等罪，顯已犯罪成習，聲請依刑法第90條
    第1 項之規定對被告甲○○、戊○○宣告強制工作云云。惟
    按「有犯罪之習慣或因游蕩或懶惰成習而犯罪者，於刑之執
    行前，令入勞動場所，強制工作。」，刑法第90條第1 項固
    有明文規定，然此所稱「有犯罪習慣」，實與「有犯罪前案
    紀錄」不同，而是指犯罪已成為其日常之慣性行為（最高法
    院73年度臺上字第981 號判決意旨足資參照）；又保安處分
    中之強制工作，旨在對嚴重職業性犯罪及欠缺正確工作觀念
    或無正常工作因而犯罪者，強制其從事勞動，學習一技之長
    及正確之謀生觀念，使其日後重返社會，能適應社會生活，
    然上開措施亦含社會隔離、拘束身體自由之性質，其限制人
    民之權利，實與刑罰同，自應受比例原則之規範，使保安處
    分之宣告，與行為人所為行為之嚴重性、行為人所表現之危
    險性，及對行為人未來行為之期待性相當（最高法院91年度
    臺上字第4625號判決意旨可資參考）。查本案依卷附事證資
    料，被告甲○○及戊○○雖均構成累犯，已如前述，然依渠
    等之犯罪情狀係於一星期內2 次竊取機車後擇不特定之路人
    搶奪財物，且渠等前案共同搶奪犯行之時間係於94年12月10
    日乙節，此有本院95年度訴字第73號刑事判決書1 份在卷可
    證（詳見本院卷第31至34頁），距渠等再犯本案實已相隔逾
    2 年6 月，尚難認竊盜、搶奪已成渠等日常之慣性行為，且
    難證明被告等為本案犯行確係因游蕩或懶惰成習所致，檢察
    官亦未就上開事實舉證，自難認被告所為已該當上開宣告強
    制工作之要件，況綜合被告等所表現之危險性及對渠等未來
    之期待性等情以觀，認宣告如主文所示之刑，已與渠等所為
    犯行之處罰相當，應已能收教化、再生作用，未來若能順利
    謀職，當能重返社會，而能適應社會生活，是尚無令被告等
    於刑之執行前入勞動場所強制工作之必要，是此部分檢察官
    之請求，自難允許，附此敘明。
據上論斷，應依刑事訴訟法第273 條之1 第1 項、第299 條第1
項前段，刑法第28條、第320 條第1 項、第325 條第1 項、第47
條第1 項、第51條第5 款，判決如主文。
本案經檢察官江祐丞到庭執行職務。
中    華    民    國    97     年   9     月    23    日
                  刑事第十八庭法  官  饒金鳳
以上正本證明與原本無誤。
如不服本判決，應於判決送達後10日內，向本院提出上訴書狀，
且上訴書狀應敘述具體理由，而上訴書狀未敘述上訴理由者，應
於上訴期間（即自收受判決書之翌日起算10日）屆滿後20日內補
提理由書。
                              書記官  廖貞音
中    華    民    國    97     年   9     月    23    日
附錄本案論罪科刑之法律條文：
中華民國刑法第320 條第1 項：
意圖為自己或第三人不法之所有，而竊取他人之動產者，為竊盜
罪，處5 年以下有期徒刑、拘役或500 元以下罰金。
中華民國刑法第325 條第1 項：
意圖為自己或第三人不法之所有，而搶奪他人之動產者，處 6 月
以上5 年以下有期徒刑。


司法院資訊處製作；財團法人民間司法改革基金會備份。
